臺灣高等法院臺南分院刑事判決
110年度上訴字第228號
上  訴  人  
即  被  告  乙○○
指定辯護人  伍安泰律師 
上列上訴人因違反槍砲彈藥刀械管制條例等案件，不服臺灣雲林
地方法院108年度重訴字第2號，中華民國109年12月7日第一審判
決（起訴案號：臺灣雲林地方檢察署107年度偵字第3050號、第3
668號、第5961號、第6069號、第7437號、第7547號、107 年度
少連偵字第20號、第21 號、108年度偵字第786 號），提起上訴
，本院判決如下：
    主  文
上訴駁回。
    事  實
一、乙○○於107年4月間在廖國淮開設之○○企業社從事廟會、煙火
    施放工作，廖國淮於107年4月22日22時至24時間許，自真實
    姓名、年籍不詳之成年人處，取得具殺傷力之改造手槍1把
    後（槍枝管制編號：0000000000號，原判決誤載為00000000
    00號，應予更正），將之帶回○○企業社，並交與有犯意聯絡
    之乙○○保管，乙○○即基於與廖國淮共同非法持有具有殺傷力
    改造手槍之犯意聯絡，持有該具殺傷力之改造手槍，並將之
    放置在○○企業社二樓辦公桌下面櫃子，負起保管該手槍之責
    ，迄至108年5月2日經警查獲。
二、案經內政部警政署刑事警察局移送臺灣雲林地方檢察署檢察
    官偵查起訴。
    理  由
甲、程序方面：
一、上訴人即被告乙○○上訴後，就原判決關於犯罪事實一恐嚇甲
    ○○、犯罪事實三幫助持有第三級毒品純質淨重5公克以上等
    罪，均已撤回上訴（本院卷第92頁），是本院審判範圍僅為
    原判決犯罪事實二非法持有可發射子彈具殺傷力之槍枝部分
    ，合先敘明。
二、證據能力部分：
　㈠本判決所引用屬於具傳聞性質之證據，均已依法踐行調查證
    據程序，且檢察官、被告及辯護人均明示同意有證據能力，
    基於尊重當事人對於傳聞證據之處分權，及證據資料愈豐富
    愈有助於真實發現之理念，本院審酌該等證據作成時情況，
    並無違法取證之瑕疵，且無顯不可信之情形，以之作為證據
    應屬適當，均有證據能力。
  ㈡本判決所引用其餘非供述證據部分，檢察官、被告及辯護人
    均不爭執其證據能力，亦查無有違反法定程序取得之情形，
    與本案待證事實又具有關聯性，均得採為證據。
乙、實體方面：
一、前揭事實，業據被告坦承不諱，並經證人即共犯廖國淮證稱
    有將該槍枝交與被告等語（他467號卷㈤第134-135頁），復
    有內政部警政署刑事警察局偵查第四大隊第一隊偵辦廖國淮
    等涉嫌違反組織犯罪防制條例/恐嚇/毀損等案偵查報告㈠、㈡
    （他467號卷㈣第25-53頁）、扣押物品清單及扣案物照片（
    原審卷㈠第149、453-497頁）在卷可稽，及槍枝管制編號000
    0000000號之改造手槍1支扣案可資佐證。又該扣案槍枝經囑
    請內政部警政署刑事警察局鑑定結果，認係改造手槍，由仿
    半自動手槍製造之槍枝，換裝土造金屬槍管而成，擊發功能
    正常，可供擊發適用子彈使用，認具殺傷力，又有該局107
    年6月11日刑鑑字第1070048677號鑑定書在卷足憑（偵3050
    號卷第33-40頁），足認被告自白與事實相符，並有相關證
    據足資佐證，其自白堪予採信。
二、新舊法比較適用部分：　　
　  被告行為後，槍砲彈藥刀械管制條例第4條第1項第1款、第7
    條、第8條業於109年6月10日修正公布，並於同年月12日生
    效施行。修正前第4條第1項第1款原規定：「槍砲：指火砲…
    及其他可發射金屬或子彈具有殺傷力之各式槍砲。」修正後
    則規定：「槍砲：指制式或非制式火砲…及其他可發射金屬
    或子彈具有殺傷力之各式槍砲。」，第7條第1項、第8條第1
    項亦配合增列「制式或非制式」文字，第8條第4項則酌作文
    字修正，統一「槍砲」用詞。而本次修正係考量現行查獲具
    殺傷力之違法槍枝，多屬非制式槍枝，其殺傷力不亞於制式
    槍枝，對於人民生命、身體、自由及財產法益之危害，實與
    制式槍枝無異，故無再行區分制式與否而分別適用槍砲彈藥
    刀械管制條例第7條、第8條之必要。是被告持有扣案具殺傷
    力之改造手槍，於修正前係犯槍砲彈藥刀械管制條例第8條
    第4項之罪（法定刑3年以上有期徒刑），修正後係犯槍砲彈
    藥刀械管制條例第7條第4項之罪（法定刑為5年以上有期徒
    刑），經比較修正前後之法律，修正後之規定對被告較為不
    利，依刑法第2條第1項前段規定，應仍適用行為時即修正前
    槍砲彈藥刀械管制條例第8條第4項之規定。
三、論罪部分：
　㈠核被告所為，係犯修正前槍砲彈藥刀械管制條例第8條第4項
    之非法持有可發射子彈具有殺傷力之槍枝罪。其與廖國淮間
    有犯意聯絡與行為分擔，均為共同正犯。
　㈡被告辯護人雖以被告持有槍枝時間非長，持有期間亦未作其
    他非法用途使用，對社會危害非重；其除本案外僅有一過失
    犯罪前案紀錄，素行尚稱良好；且年紀尚輕，父親為舖路工
    ，母親須照顧換肝舅舅現無業，被告須工作供給家用等情狀
    ，請依刑法第59條規定酌減其刑。但查：
　１按刑法第59條之酌量減輕其刑，必須犯罪另有特殊之原因與
    環境等，在客觀上足以引起一般同情，認為即予宣告法定最
    低度刑期猶嫌過重者，始有其適用（最高法院44年台上字第
    413號、51年台上字第899號判決意旨參照）。
　２經查，被告雖坦承非法持有改造手槍之犯行，然其所犯之罪
    ，係基於所持有物品之危險考量而為之特別立法，尚無從以
    其犯後坦承其事，且未用於其他不法用途，或其前無故意犯
    罪之前案紀錄、或其家庭因素，即認被告犯罪情節足堪同情
    ，以避免過度斲傷規範威信，架空法定刑度而違反立法本旨
    ；再者，審酌槍枝之危險性甚高，為政府嚴禁之違禁物，對
    社會治安之危害非輕，槍砲彈藥刀械管制條例所定重刑，係
    為達防止暴力犯罪，以保障人民生命、身體、自由及財產等
    之安全目的，而被告明知槍枝係國家嚴予查緝之犯罪，仍持
    有系爭槍枝。再衡諸本案除被告持有該槍枝外，同日經員警
    搜索其任職之○○企業社，另經扣得2支改造手槍及子彈（非
    被告持有）；且本案肇因廖國淮與甲○○之債務糾紛，即糾眾
    並由被告駕車搭載廖某，與其他共犯至甲○○經營之祥君集貨
    場滋事，期間並有滋事者持槍對空射擊，員警因調查廖國淮
    涉犯組織犯罪防制條例、槍砲彈藥刀械管制條例等案件，持
    搜索票至○○企業社搜索，而另外查獲上情，有內政部警政署
    刑事警察局偵查第四大隊第一隊偵辦廖國淮等涉嫌違反組織
    犯罪防制條例/恐嚇/毀損等案偵查報告㈠、㈡可按（他467號
    卷㈣第25-53頁）。是依被告犯罪情節，難認其有何特殊之原
    因與環境，在客觀上足以引起一般同情，認依修正前槍砲彈
    藥刀械管制條例第8條第4項規定科以最低度刑，仍有猶嫌過
    重及過於嚴苛之情形存在，是依上開說明，被告所犯自無依
    刑法第59條規定酌減其刑，被告辯護人此部分所辯，尚無足
    取。
四、駁回上訴之理由：
　㈠原審以被告此部分罪證明確予以論罪科刑，並審酌被告與廖
    國淮共同持有槍枝，完全不顧政府三令五申持有槍枝將造成
    的社會動盪，但其持有槍枝時間短暫，並未用於其他不法用
    途該，且犯後坦承犯行之態度，兼衡告被告自承為了家人動
    了捐肝的大手術，目前正在修養中，可知其本性仍具有一定
    良善，願意為了他人付出與犧牲，以被告年紀尚在人生準備
    起步階段，收斂心性不要再重蹈錯誤，還是能有重新開啟的
    契機等一切情狀，量處有期徒刑3年2月，併科罰金新台幣（
    下同）5萬元，及諭知罰金易服勞役之折算標準；復敘明扣
    案之改造槍枝1支（含彈匣1個，槍枝管制編號：0000000000
    號），經鑑定具有殺傷力，為槍砲彈藥刀械管制條例第4條
    第1項第1款所列管之違禁物，不問屬於犯人與否，應依刑法
    第38條第1項規定，宣告沒收之。
　㈡經核認事用法，並無不合，所為刑之宣告亦係以行為人之責
    任為基礎，經審酌刑法第57條各款所列事項與其他一切情狀
    後而為，且宣告之刑亦未逾法定刑範圍，或有何過輕或過重
    ，或違反比例、公平及罪刑相當原則之情形；此外本院審酌
    被告高中肄業之智識程度，現從事模具射出技術人員、月薪
    約32,000元、未婚、無子女、現與父母同住之家庭經濟狀況
    ，於本院審理中亦坦承犯行等情，亦認仍應量處上開宣告刑
    ，足見原審所為刑之宣告亦稱允當。又本件並無刑法第59條
    酌減其刑之適用，其所犯之罪最低度刑已逾2年，亦無從諭
    知緩刑。被告上訴請求依刑法第59條酌減其刑，並為緩刑之
    宣告，並無理由，應予駁回。
據上論結，應依刑事訴訟法第368條，判決如主文。
本案經檢察官何金陞提起公訴，檢察官柯怡伶到庭執行職務。
中　　華　　民　　國　　110 　年　　4 　　月　　7 　　日
                  刑事第一庭    審判長法  官  楊清安
                                      法  官  蕭于哲
                                      法  官  陳珍如
以上正本證明與原本無異。
如不服本判決應於收受送達後20日內向本院提出上訴書狀，其未
敘述上訴理由者，並得於提起上訴後20日內向本院補提理由書（
均須按他造當事人之人數附繕本）「切勿逕送上級法院」。
　　　　　　　　　　　　　　　　　　　書記官  盧建元
中　　華　　民　　國　　110 　年　　4 　　月　　7 　　日
附錄本判決論罪科刑法條：
修正前槍砲彈藥刀械管制條例第8條：
未經許可，製造、販賣或運輸鋼筆槍、瓦斯槍、麻醉槍、獵槍、
空氣槍或第4條第1項第1款所定其他可發射金屬或子彈具有殺傷
力之各式槍砲者，處無期徒刑或5年以上有期徒刑，併科新臺幣1
千萬元以下罰金。
未經許可，轉讓、出租或出借前項所列槍枝者，處5年以上有期
徒刑，併科新臺幣1千萬元以下罰金。
意圖供自己或他人犯罪之用，而犯前二項之罪者，處無期徒刑或
7年以上有期徒刑，併科新臺幣1千萬元以下罰金。
未經許可，持有、寄藏或意圖販賣而陳列第一項所列槍枝者，處
3年以上10年以下有期徒刑，併科新臺幣7百萬元以下罰金。
第一項至第三項之未遂犯罰之。
犯第一項、第二項或第四項有關空氣槍之罪，其情節輕微者，得
減輕其刑。